【裁判字號】    98,上易,1350
【裁判日期】    980715
【裁判案由】    竊盜
【裁判全文】
臺灣高等法院刑事判決                98年度上易字第1350號
上  訴  人  臺灣板橋地方法院檢察署陳豐年檢察官
被      告  甲○○
上列上訴人因被告竊盜案件，不服臺灣板橋地方法院97年度易字
第2456號，中華民國97年11月28日第一審判決（起訴案號：臺灣
板橋地方法院檢察署97年度偵字第19512號），提起上訴，本院
判決如下：
    主  文
上訴駁回。
    理  由
一、按不服地方法院之第一審判決而上訴者，應向管轄第二審之
    高等法院為之。上訴書狀應敘述具體理由。上訴書狀未敘述
    上訴理由者，應於上訴期間屆滿後20日內補提理由書於原審
    法院，逾期未補提者，原審法院應定期間先命補正。第二審
    法院認為上訴書狀未敘述理由或上訴有第362條前段之情形
    者，應以判決駁回之。但其情形可以補正而未經原審法院命
    其補正者，審判長應定期間先命補正。刑事訴訟法第361條
    、第367條，分別定有明文。所謂不服第一審判決之具體理
    由，必係依據卷內既有訴訟資料或提出新事證，指摘或表明
    第一審判決有何採證認事、用法或量刑等足以影響判決本旨
    之不當或違法，而構成應予撤銷之具體事由，始克當之，例
    如：依憑證據法則具體指出所採證據何以不具證據能力，或
    依憑卷證資料，明確指出所為證據證明力之判斷如何違背經
    驗、論理法則；倘僅泛言原判決認定事實錯誤、違背法令、
    量刑失之過重或輕縱，而未依上揭意旨指出具體事由，或形
    式上雖已指出具體事由，然該事由縱使屬實，亦不足以認為
    原判決有何不當或違法者，如對於不具有調查必要性之證據
    ，法院未依聲請調查亦未說明理由，或援用證據不當，但除
    去該證據仍應為同一事實之認定，皆難謂係具體理由，俾與
    第二審上訴制度旨在請求第二審法院撤銷、變更第一審不當
    或違法之判決，以實現個案救濟之立法目的相契合，並節制
    濫行上訴，此有最高法院97年度臺上字第892號判決足資參
    照。是以上訴人之上訴書狀或補提之上訴理由書，雖有敘述
    上訴理由，惟並未具體敘述第一審判決有上述違法、不當情
    形，即與未敘述具體理由無異，其所為上訴，即不符合上訴
    之法定要件。
二、檢察官上訴意旨略以：被告甲○○曾向證人李政勳借用2507
    -QU號自用小客車，於民國97年4月15日曾與證人戊○○共赴
    臺北縣土城市○○街52巷11號3樓附近，並經監視畫面拍攝
    等節，業據被告於97年7月11日偵訊中自承無訛，復有監視
    畫面翻拍照片3張在卷可稽。此較諸被告所坦承同年5月5日
    ，在同街52巷1號2樓、3號2樓所犯之竊盜犯行，其犯罪手法
    乃由被告向李政勳借用車輛，進而由戊○○親自下手，被告
    在外把風方式在鄰近地區犯案等模式如初（出）一轍。衡諸
    常情，被告夥同戊○○，於97年4月15日17時55分許為乙○○發現遭竊前之某時許，共同以不詳方式撬開破壞乙○○台
    北縣土城市○○街52巷11號3樓住處之門鎖，侵入該住宅進
    而共同竊取屋內現金新臺幣（下同）2萬7千元得逞之犯罪嫌
    疑極高。原審未見及此，未傳喚戊○○到庭以釐清案件事實
    ，徒以被告未有親赴現場實施毀損門鎖並侵入告訴人乙○○
    住處之情，逕採被告所辯之詞，遽然斷定被告未涉本件竊盜
    犯行，似嫌速斷，顯難昭折服，爰依刑事訴訟法第344條第1
    項、第361條提起上訴請求撤銷原判決，另為適當之判決等
    語。
三、經查：
（一）本件被告前向李政勳借用2507-QU號自用小客車，搭載戊○○至臺北縣土城市○○街52巷11號3樓附近，此固經原
      審比對現場監視錄影翻拍照片，並勾稽被告及證人李政勳
      、戊○○等人之證述而予查明在案。惟犯罪事實應依證據
      認定之，無證據不得認定犯罪事實，刑事訴訟法第154條
      第2項定有明文。是犯罪事實之認定，應憑證據，如未能
      發現相當證據，或證據不足以證明，自不能以推測或擬制
      之方法為裁判基礎；苟積極證據不足為不利於被告之認定
      時，即應為有利於被告之認定，更不必有何有利之證據，
      最高法院著有40年臺上字第86號、30年上字第816號判例
      足資參照。而認定犯罪事實所憑之證據，雖不以直接證據
      為限，間接證據亦包括在內，然而無論直接證據或間接證
      據，其為訴訟上之證明，須於通常一般人均不致有所懷疑
      ，而得確信其為真實之程度者，始得據為有罪之認定，倘
      其證明尚未達到此一程度，而有合理之懷疑存在時，即難
      遽採為不利被告之認定，此觀最高法院76年臺上字第4986
      號判例意旨甚明。本件檢察官公訴意旨所稱被告夥同戊○○，於97年4月15日17時55分許前之某時許，共同以不詳
      方式撬開破壞乙○○台北縣土城市○○街52巷11號3樓住
      處之門鎖，侵入該住宅進而共同竊取屋內現金2萬7千元得
      逞之犯罪事實，被告於原審堅詞否認，檢察官以被告坦承
      其於97年5月5日，在臺北縣土城市○○街52巷1號2樓、3
      號2樓，由被告向李政勳借用車輛，進而由戊○○親自下
      手行竊，被告在外把風之另案犯案模式，謂被告係以同一
      方法而為本件竊盜犯行，此屬檢察官個人之推斷，在無其
      他積極證據支持之情況下，揆諸刑事訴訟法第154條第2項
      所定證據裁判原則及前引最高法院判例意旨，當不能以推
      定方式入被告於罪，細譯原審判決理由，對此已詳為說明
      ，檢察官以所謂被告共犯本件竊盜犯行「嫌疑極高」，指
      摘原審諭知被告無罪判決不當，違反刑事訴訟法第154條
      第2項之規定，自不能認為已提出具體之理由。
（二）又依原審97年11月14日審判筆錄及證人戊○○結文（見原
      審卷第45頁、第46頁、第51頁），原審已於該次審判期日
      傳喚證人戊○○到庭行交互詰問程序進行調查，藉以釐清
      被告有無公訴意旨所指之竊盜犯行，當時即係由提起本件
      上訴之陳檢察官對證人戊○○進行詰問，原審復於判決理
      由載明：「戊○○於原審審理時到庭結證稱：我與甲○○
      只有在97年5月份去過3次，4月15日沒去云云（見原審卷
      第46頁至第48頁），雖不足採信，然戊○○為本案共犯，
      說詞難免迴護，惟核與被告於警詢、偵查及原審審理時所
      供稱伊與戊○○有參與97年5月5日臺北縣土城市○○街52
      巷1號2樓、3號2樓（均為丁○○住處）、50號3樓（丙○○住處）等3件竊盜案，沒有參與本案竊盜等語大致相符
      （見偵查卷第5頁、第6頁、第49頁）。審酌被告與戊○○
      既對共同涉犯其他3件竊盜犯行供認不諱，清楚供述二人
      如何分工，僅就本案有無行竊提出爭執；惟依檢察官所提
      出之上開證據僅能證明被告與戊○○於案發當日確實到過
      乙○○住處附近，不足證明被告或戊○○確實毀損門鎖侵
      入住宅行竊，況本案並未查扣任何贓物，自難遽認被告有
      共同毀越門扇竊盜犯行」等語，從而原審判決已就如何採
      認取捨被告供述與證人戊○○之證詞，詳為調查並論述得
      心證之理由，原判決並無未附理由逕為採認被告說詞之瑕
      疵，本件公訴檢察官既於原審審判程序當庭詰問證人戊○○，竟提起上訴指稱原審未傳喚戊○○到庭以釐清案件事
      實云云，核其上訴理由就此所為指摘，完全悖離事實，不
      知所憑為何，當屬無據。
（三）綜上所述，檢察官之上訴理由係以推論方式入被告於罪，
      牴觸刑事訴訟法第154條第2項所定證據法則，而其所指稱
      原審未予調查之證人戊○○，業經原審傳喚到庭具結作證
      ，並由提起上訴之檢察官自為詰問，原審並於判決逐一敘
      明諭知被告無罪之理由，檢察官無視於此，反指原審判決
      未審酌證據，逕採被告辯詞，自難認其已引述既存卷證具
      體指摘原判決關於事實認定及法律適用與刑罰之量定，有
      何違法或不當之處。依首揭說明，本件上訴不合上訴之法
      定要件，應予駁回，並不經言詞辯論為之。
據上論斷，應依刑事訴訟法第367條前段、第372條，判決如主文
。
中    華    民    國    98    年    7     月    15    日
                  刑事第十三庭  審判長法  官   曾德水
                                      法  官   林婷立
                                      法  官   陳恆寬
以上正本證明與原本無異。
不得上訴。
                                      書記官   黃家麟
中    華    民    國    98    年    7     月    17    日


司法院資訊處製作；財團法人民間司法改革基金會備份。
